【裁判字號】    95,上訴,272
【裁判日期】    950517
【裁判案由】    違反槍砲彈藥刀械管制條例等
【裁判全文】
臺灣高等法院臺南分院刑事判決         95年度上訴字第272號
 上  訴  人
 即  被  告  乙 ○ ○
 選任辯護人  賴 鴻 銘  律師
             黃 俊 達  律師
             莊 信 泰  律師
上列上訴人因違反槍砲彈藥刀械管制條例等案件，不服臺灣臺南
地方法院94年度訴字第1405號中華民國95年01月26日第一審判決
（起訴案號：臺灣臺南地方法院檢察署94年度營偵字第1088號）
，提起上訴，本院判決如下：
    主  文
上訴駁回。
    事  實
一、乙○○於民國（下同）九十四年七月中旬某日下午，在臺南
    縣學甲鎮頭港里公墓內，拾獲不詳姓名年籍之人所丟棄，惟
    具殺傷力之土造霰彈槍一支（槍枝管制編號：0000000000）
    及具殺傷力之制式霰彈五顆，竟未經許可而持有之，並當場
    試射二發。嗣乙○○因不滿王文義至其所經營而位於臺南縣
    學甲鎮○○路二百號之「潔利美洗車廠」，毆打其之員工柯
    思丞，竟另恐嚇之犯意，於九十四年九月三日晚間七時十五
    分許，持上揭具殺傷力槍枝及霰彈，駕駛向友人綽號「賣鹽
    仔」之殷來順所借之自用小客車，至王文義所經營而位於臺
    南縣學甲鎮○○路四五五號「學甲棺木店」，朝該店騎樓近
    地面處及店內擺設棺木處各射擊一發，以此加害生命、身體
    之事，恐嚇王文義，使之心生畏懼，致生危害於其安全。嗣
    王文義旋即報警處理，並由警方將乙○○列為嫌疑犯偵辦；
    而乙○○遂於九十四年九月十五日至警局投案，並扣得上揭
    土造霰彈槍枝一支及制式霰彈一顆。
二、案經臺南縣警察局學甲分局報由臺南地方法院檢察署檢察官
    偵查起訴。
    理  由
一、認定犯罪事實所憑之證據及理由：
  (一)查被告乙○○確有於九十四年七月中旬某日下午，在臺南縣
    學甲鎮頭港里公墓內，拾獲不詳姓名之人所丟棄，惟具殺傷
    力之土造霰彈槍一支（槍枝管制編號：0000000000）及具殺
    傷力之制式霰彈五顆，竟未經許可而持有之，並當場試射二
    發之事實，已據被告乙○○於偵查、原審及本院審理時坦承
    不諱（見警卷第4至5頁，偵查卷第07頁，原審卷第19、40頁
    ，本院卷第55頁），並有土造霰彈槍一支（槍枝管制編號：
    0000000000）、制式霰彈一顆及照片六張查扣（附卷）可稽
    （見警卷第18至20頁，本院卷第16頁）；另上揭土造霰彈槍
    一支及制式霰彈一顆經檢察官送由「內政部警政署刑事警察
    局」鑑定結果，認為：「一送鑑改造霰彈槍一支（槍枝管制
    編號0000000000），認係土造霰彈槍，機械性能良好，可擊
    發十二 GAUGE制式霰彈，認具殺傷力。二送鑑子彈一顆，認
    係十二 GAUGE制式霰彈（於鑑驗時試射），認具殺傷力。」
    亦有「內政部警政署刑事警察局」九十四年十月十一日刑鑑
    字第○九四○一四四九一七號槍彈鑑定書一份在卷可參（偵
    查卷第22至24頁）。依前，被告此部分之自白經核已與事實
    相符，從而被告乙○○確有未經許可，持有具殺傷力之土造
    霰彈槍及制式霰彈之犯行，應堪認定。
  (二)次查被告乙○○事後因不滿王文義至其所經營而位於臺南縣
    學甲鎮○○路二百號之「潔利美洗車廠」，毆打其之員工柯
    思丞，竟另基於恐嚇之犯意，於九十四年九月三日晚間七時
    十五分許，持上揭具殺傷力槍枝及霰彈，駕駛向友人綽號「
    賣鹽仔」之殷來順所借之自用小客車，至王文義所經營而位
    於臺南縣學甲鎮○○路四五五號之「學甲棺木店」，朝該店
    騎樓近地面處及店內擺設棺木處各射擊一發，以此加害生命
    、身體之事，恐嚇王文義，使之心生畏懼，致生危害於其安
    全之事實，亦據被告乙○○於偵查、原審及本院審理時坦承
    不諱（見警卷第2至4頁，偵查卷第31頁，原審卷第19、43至
    44頁，本院卷第56頁），核與證人及被害人王文義於偵查中
    具結之證述：「‧‧當時我人在騎樓下，我看見一台黑色轎
    車逆向停在我家店門前，之後便聽到一聲槍聲，我回頭去看
    他的車子緩緩前進三、五公尺後，‧‧再聽到一聲槍聲之後
    就朝北駛去。」「因他的員工亂講話，我曾經去打他三個耳
    光」等語相符（見偵查卷第18至19頁）；並有上揭土造霰彈
    槍一支、制式霰彈一顆及照片九張查扣（附卷）可稽（見警
    卷第22至30頁）。再者，檢察官職司追訴犯罪，就審判程序
    之訴訟構造言，檢察官係屬與被告相對立之當事人一方，偵
    查中對被告以外之人所為之偵查筆錄，或被告以外之人向檢
    察官所提之書面陳述，性質上均屬傳聞證據。自理論上言，
    如未予被告反對詰問、適當辯解之機會，一律准其為證據，
    似有違當事人進行主義之精神，對被告之防禦權亦有所妨礙
    ；然而現階段刑事訴訟法規定檢察官代表國家偵查犯罪、實
    施公訴，必須對於被告之犯罪事實負舉證之責，依法其有訊
    問被告、證人及鑑定人之權，證人、鑑定人且須具結，而實
    務運作時，偵查中檢察官向被告以外之人所取得之陳述，原
    則上均能遵守法律規定，不致違法取供，其可信性極高，為
    兼顧理論與實務，乃於修正刑事訴訟法時，增列第一百五十
    九條之一第二項（九十二年九月一日施行），明定被告以外
    之人（含被害人、證人等）於偵查中向檢察官所為陳述，除
    顯有不可信之情況者外，得為證據（最高法院93年度台上字
    第2397號判決參照）。經查本件被害人王文義於偵查中已具
    結向檢察官詳述其遭被告恐嚇之經過，核其證稱與被告之供
    述互相符合，並無顯不可信之情況；則依刑事訴訟法第一百
    五十九條之一第二項規定，被害人王文義於偵查中之陳述自
    可採為證據。依上，被告乙○○確有於前揭時地持上揭土造
    霰彈槍及制式霰彈，向被害人王文義施以恐嚇之犯行，亦堪
    認定。
  (三)綜上所述，本見事證已臻明確，被告犯行洵堪認定，應依法
    論科。
二、至被告辯稱：其在警方未發現其犯罪前，即攜槍械子彈到警
    局自首，應依法減輕其刑；且所犯之未經許可持有槍彈與恐
    嚇罪間，應屬牽連犯之裁判上一罪關係云云。惟查：
  (一)按被害人王文義於第一次警詢時（九十四年九月三日）已向
    警方表示：最近僅與在臺南縣學甲鎮○○路二百號之被告結
    怨，並無其他財務糾紛等語（見警卷第08頁）；而證人柯思
    丞於同年月四日警詢時證稱：王文義與被告確有糾紛等情（
    見警卷第13頁，又被告就證人柯思丞於警詢之證述已於本院
    表示同意作為證據，且本院審酌該言詞陳述作成時之情況，
    亦認為適當，自得採為證據，另見本院卷第53頁）；又被害
    人王文義於同年九月六日警詢再證稱：他於毆打柯思丞後，
    當日被告即唆使一名自稱「榮福」之男子，打電話向其恐嚇
    稱我知道你家在學甲開棺材店云云，且過約一星期後，就聽
    說被告已準備好武器，欲對其報復等語（見警卷第10頁）；
    另證人即偵辦本案之臺南縣警察局學甲分局警員甲○○於本
    院審理時已具結證稱：「是的（指九十四年九月十五日乙○
    ○的移送書是否其所屬分局製作）。」「九十四年九月十三
    日（指分局於何時報請檢察官偵辦）。」「是依據被害人陳
    述與黃榮福及被告有糾紛，我們就報請檢察官偵查，把他們
    二人列為清查對象。」「案件發生的時候，我們問王文義的
    時候，是問他是否有發生糾紛，他就講說目前只有與黃榮福
    及被告乙○○有糾紛，他只有講有開槍恐嚇。」「我們是把
    他列為嫌犯追查（指是否在王文義報案時，根據他所說的他
    被開槍恐嚇的過程，就把被告與黃榮福列為嫌犯追查）。」
    等語在卷（本院卷第51至52頁）；依上被害人王文義、證人
    柯思丞及甲○○之證述以察，可見被告涉案情節已明顯，得
    為合理之可疑，且已經警方將之列為偵查之對象，應無疑義
    ；而按自首以對於未發覺之罪投案而受裁判為要件，如案已
    發覺，則被告縱有投案陳述自己犯罪之事實，亦祇可謂為自
    白，不能認為自首（最高法院26年度上字第0484號判例參照
    ）；又刑法第六十二條所謂發覺，固非以有偵查犯罪權之機
    關或人員確知其人犯罪無誤為必要，而於對其發生嫌疑時，
    即得謂為已發覺；易言之，此之所謂發覺，係指對犯人之嫌
    疑，有確切之根據，得為合理之可疑者，即得謂為已發覺；
    若於偵查犯罪職權之公務員立場言之，以知悉該犯罪事實之
    梗概，將之列為偵查之對象，已足當之（最高法院72年度台
    上字第0641號、82年度台上字第68 93號及86年度台上字第
    1133號判決參照）。本件被告係於九十四年九月十五日，始
    攜帶上揭槍、彈向警方投案（見警卷第01頁），已在警方發
    覺被告涉有上揭犯行之後，則揆諸前揭說明，自難認合於自
    首要件。
  (二)再者，按刑法第五十五條之牽連犯，係指行為者意念中祇欲
    犯某罪，而其實施犯罪之方法，或其實施犯罪之結果，觸犯
    行為人目的行為以外之其他罪名而言；即必須二個以上之行
    為有方法與結果之關係者，始足構成，亦即必須以犯一罪之
    方法行為犯他罪，或以犯一罪之結果行為犯他罪，方有牽連
    關係之可言（最高法院73年度台上字第5446號及79年度台上
    字第0547號判例參照）。本件被告自警詢迄本院審理時均一
    致坦認：因不滿王文義至其所經營之「潔利美洗車廠」，毆
    打其員工柯思丞，始於九十四年九月三日晚間七時十五分許
    ，持上揭槍枝及霰彈，至王文義所經營之「學甲棺木店」，
    朝該店騎樓近地面處及店內擺設棺木處各射擊一發，顯然被
    告於實施恐嚇行為前繼續持有上揭槍枝及霰彈時，並無持以
    犯罪之意，應無疑義，且恐嚇亦非必以持有槍枝及霰彈為方
    法，而持有槍枝及霰彈更非恐嚇之當然結果；因之，被告辯
    稱：所犯之未經許可持有槍彈與恐嚇罪間，應屬牽連犯之裁
    判上一罪關係云云，於法自屬可議，而不足採。
三、核被告乙○○未經許可，持有上揭土造霰彈槍一支及制式霰
    彈五顆之行為，係犯槍砲彈藥刀械管制條例第八條第四項未
    經許可持有可發射子彈具有殺傷力之土造霰彈槍罪及同條例
    第十二條第四項未經許可持有子彈罪。另被告以開槍恐嚇被
    害人王文義，使之心生畏懼，致生危害於其安全之行為，則
    係犯刑法第三百零五條之恐嚇罪。被告以一持有行為，同時
    持有上開槍枝及子彈，觸犯構成要件不同之罪名，為想像競
    合犯，應依刑法第五十五條前段規定，從一重之槍砲彈藥刀
    械管制條例第八條第四項未經許可持有可發射子彈具有殺傷
    力之土造霰彈槍罪處斷。至被告另行起意持上開槍彈射擊恐
    嚇被害人王文義，其後為犯罪而持有之行為，係單純持有繼
    續犯之一部分，其持有之繼續乃行為之繼續，而非狀態之繼
    續，亦即一經持有槍枝，該罪雖告成立，但其完結，須繼續
    至持有行為終了之時為止，不容割裂而另論一意圖供犯罪而
    持有罪（最高法院79年度台非字第0264號判決參照）。再者
    ，若持有之後，以之犯他罪，兩罪間之關係如何，端視開始
    持有之原因為斷，如早已非法持有槍、彈，後另起意犯罪，
    或意圖犯甲罪而持有槍、彈，卻持以犯乙罪，均應以數罪併
    罰論處；必因意圖犯某罪而持有槍、彈，嗣後果持之以犯該
    罪，兩罪間始有牽連犯之適用（最高法院90年度台上字第32
    70號判決參照）；因之，被告所犯未經許可持有可發射子彈
    具有殺傷力之土造霰彈槍罪與恐嚇罪間，乃犯意各別、罪名
    互殊，應予分論併罰。
四、原審以被告乙○○罪證明確，因予適用槍砲彈藥刀械管制條
    例第八條第四項、第十二條第四項，刑法第十一條前段、第
    三百零五條、第五十五條前段、第五十一條第五款、第四十
    二條第二項前段、第三十八條第一項第一款，罰金罰鍰提高
    標準條例第二條之規定，並審酌被告未經許可無故持有前開
    具殺傷力之土造霰彈槍及制式霰彈，影響社會治安，並造成
    對他人生命、身體構成威脅之危害，其僅因細故爭執，即持
    槍恐嚇，且審酌其品性、生活狀況、智識程度及犯後自行投
    案、坦認犯行、態度尚佳等一切情狀，就未經許可，持有可
    發射子彈具有殺傷力之土造霰彈槍部分，量處有期徒刑三年
    二月，併科罰金新台幣十五萬元；就恐嚇罪部分，量處有期
    徒刑八月；並定應執行有期徒刑三年八月，併科罰金新台幣
    十五萬元，罰金如易服勞役，以新台幣九百元即銀元三百元
    折算壹日，以資懲儆。另以扣案之土造霰彈槍一枝（槍枝管
    制編號0000000000），係違禁物，依刑法第三十八條第一項
    第一款之規定宣告沒收。至於鑑驗時經鑑定機關試射擊發之
    扣案制式霰彈一顆，其擊發後所遺留之彈殼已不具殺傷力，
    有前揭「內政部警政署刑事警察局」鑑驗通知書一紙在卷可
    稽（見偵查卷第28頁）；另被告拾得上揭槍彈後及向被害人
    王文義恐嚇時，已分別擊發制式霰彈各二顆，其子彈前封襯
    已滅失，彈殼則不具殺傷力，亦未扣案，同時諸彈殼復非屬
    違禁物，均不予宣告沒收。本院經核原判決認事用法，俱無
    不合，量刑亦均妥適；被告上訴意旨否認犯罪或認原判決量
    刑太重，指摘原判決不當，非有理由，應予駁回。
五、另起訴書犯罪事實欄載明：被告乙○○持有上開土造霰彈槍
    一支及制式霰彈五顆，係其於九十四年七月中旬某日下午，
    在臺南縣學甲鎮頭港里公墓內「拾獲」等情；按檢察官起訴
    書就此部分並未載論罪法條，又上揭土造霰彈槍及制式霰彈
    是否係屬無主物，並不明確，況非法持有槍、彈者，因恐遭
    查獲，衡情皆不願自首或報繳，而將槍、彈丟棄者，亦所在
    多有；故本件土造霰彈槍及制式霰彈之原先持有人為何人？
    是否確係遺失物、或因其他原脫離本人持有之物？均屬不明
    。此外，又無其他積極之證據足資證明，尚難遽以刑法第三
    百三十七條之罪予以論處，附此敘明。
六、據上論結，應依刑事訴訟法第三百六十八條，判決如主文。
本案經檢察官吳忠賢到庭執行職務。
中    華    民    國    95    年    5     月    17    日
                  刑事第三庭    審判長法  官  陳義仲
                                      法  官  宋明蒼
                                      法  官  張世展
以上正本證明與原本無異。
持有槍彈部分，如不服本判決，應於收受本判決後十日內向本院
提出上訴書狀。其未敘述上訴理由者並得於提起上訴後十日內向
本院補提理由書狀（均須按他造當事人之人數附繕本）「切勿逕
送上級法院」。恐嚇罪部分不得上訴。
                                      書記官  魏芝雯
中    華    民    國    95    年    5     月    19    日
附錄：本判決論罪法條：
槍砲彈藥刀械管制條例第8條第4項
未經許可，持有、寄藏或意圖販賣而陳列第 1 項所列槍枝者，處
3年以上10年以下有期徒刑，併科新臺幣700萬元以下罰金。
中華民國刑法第305條
(恐嚇危害安全罪)
以加害生命、身體、自由、名譽、財產之事，恐嚇他人致生危害
於安全者，處 2 年以下有期徒刑、拘役或 300 元以下罰金。


司法院資訊處製作；財團法人民間司法改革基金會備份。
